臺灣橋頭地方法院刑事判決　　　　　　　110年度訴字第263號
公　訴　人　臺灣橋頭地方檢察署檢察官
被　　　告　曾麗真
選任辯護人　張永昌律師
上列被告因違反毒品危害防制條例案件，經檢察官提起公訴（11
0 年度偵字第4931號），本院判決如下：
    主  文
曾麗真犯如附表一所示之罪，各處如附表一「主文及沒收」欄所
示之刑及沒收。應執行有期徒刑拾伍年肆月，沒收部分併執行之
。
    事  實
一、曾麗真明知海洛因係毒品危害防制條例所定列管之第一級毒
    品，不得非法持有、販賣，猶基於販賣第一級毒品以營利之
    犯意，以「牛奶」為暱稱使用手機通訊軟體LINE做為聯繫工
    具，為下列犯行：
（一）以LINE與韓○○聯繫交易海洛因事宜後，於民國109 年12
      月29日16時11分許後某時許，在韓○○位於高雄市○○區
      ○○○村00號之住處門口，販賣毒品海洛因1 包（重量8
      分之1 錢）交付韓○○，並收得新臺幣（下同）6,000 元
      價金。
（二）又以LINE與韓○○聯繫交易海洛因事宜後，於110 年1 月
      2 日17時6 分後某時許，在韓○○前揭住處門口，販賣毒
      品海洛因1 包（重量8 分之1 錢）交付韓○○，並收得6,
      000元價金。
    嗣警因偵辦韓○○販賣毒品案件，而於偵蒐時獲悉上情，並
    於110 年4 月8 日8 時18分許，持本院核發之搜索票，在曾
    麗真位於高雄市○○區○○路000 巷00號住處執行搜索，扣
    得如附表二編號1所示之物，始悉上情
二、案經高雄市政府警察局苓雅分局報告臺灣橋頭地方檢察署檢
    察官偵查起訴。
    理  由
壹、程序部分
    按被告以外之人於審判外之言詞或書面陳述，除法律有規定
    者外，不得作為證據；被告以外之人於審判外之陳述，雖不
    符前4 條之規定，而經當事人於審判程序同意作為證據，法
    院審酌該言詞陳述或書面陳述作成時之情況，認為適當者，
    亦得為證據，刑事訴訟法第159 條第1 項、第159 條之5 第
    1 項分別定有明文。本件所引用之被告曾麗真以外之人於審
    判外之陳述，檢察官、被告及辯護人於本院審判程序時均同
    意有證據能力（訴字卷第138 頁），本院審酌前開證據作成
    或取得時之狀況，並無違法或不當情事，復經本院於審判期
    日依法進行調查、辯論，應均具證據能力，合先敘明。
貳、實體部分
一、認定事實所憑之證據及理由
（一）訊據被告固坦承有於事實欄一（一）、（二）所示時間分
      別收取韓○○給付之現金，各次均有交付重量8 分之1 錢
      之海洛英1 包予韓○○，惟矢口否認有何販賣第一級毒品
      犯行，辯以：事實欄一（一）部分，我是與韓○○各出3,
      000 元合資購買海洛因，我給他一包後，由他分裝成兩包
      後拿給我一包，我向他收3,000 元；事實欄一（二）部分
      ，是我幫他向我的毒品上游購買，我先拿我的錢墊付，交
      給韓○○海洛因以後，我向他收6,000 元，我並沒有賺錢
      等語（訴字卷第139 至140 頁）。辯護人則為被告辯以：
      依證人韓○○於偵查中及本院審理中所述，韓○○均是拜
      託被告去拿海洛因，且先由被告代墊價金，被告再將海洛
      因交給韓○○；而韓○○證稱其自身毒品來源所販賣之海
      洛因為8 分之1 錢12,000元，向被告拿海洛因的話只要6,
      000 元，無論被告所為係與韓○○合資或代購，均無價差
      的存在，被告並沒有營利的意圖，其行為應僅構成轉讓第
      一級毒品罪等語（訴字卷第141 頁）。
（二）查被告有於事實欄一（一）、（二）所示方式與韓○○聯
      繫，其於事實欄一（一）所示時間有與韓○○見面交付8
      分之1 錢海洛因1 包，並收取現金，於事實欄一（二）所
      示時間亦有與韓○○見面交付8 分之1 錢海洛因1 包，並
      收取現金6,000 元等事實，業據被告於警詢、偵查中及本
      院審理中均坦承不諱（警卷第4 至6 頁，偵卷第12頁，訴
      字卷第77至78、123 、139 至140 頁），核與證人韓○○
      於警詢、偵查中具結證述及本院審理中具結證述大致相符
      （警卷第78至80頁，偵卷第49至51頁、訴字卷第125 至13
      2 頁），並有道路監視器畫面、韓○○手機內Line畫面截
      圖及手機照片、高雄市政府警察局苓雅分局扣押筆錄、扣
      押物品目錄表、扣押物品收據、扣押物品照片（警卷第11
      至13、14至18、19至27、33頁），以及扣案如附表二編號
      1 所示之物可資佐證，是此部分事實已堪先予認定。
（三）被告意圖營利，於事實欄一（一）、（二）所示時間向韓
      ○○交付毒品並均有收取現金6,000 元之認定：
      1.按毒品交易時間地點之約定、金額數量之接洽磋商，及
        毒品之交付暨收取價金，均係構成販賣毒品罪之重要核
        心內容。而所謂合資、代購或調貨行為是否構成販賣，
        自應視被告在買賣毒品過程中之交易行為特徵而定，即
        其究係立於賣方之立場，向上游取得貨源後以己力為出
        售之交易，抑或立於買方立場代為聯繫購買，加以判斷
        。若被告接受買方提出購買毒品之要約，並直接向買方
        收取價金並交付毒品予買方，自己完遂買賣之交易行為
        ，阻斷毒品施用者與毒品提供者之聯繫管道，縱其所交
        付之毒品係其另向上游毒販所取得，仍屬於毒品危害防
        制條例所規定之販賣行為（最高法院110 年度台上字第
        5628號判決意旨參照）。次按販賣毒品之所謂販賣行為
        ，係行為人基於營利之目的，而販入或賣出毒品而言。
        販賣毒品者，其主觀上須有營利之意圖，且客觀上有販
        賣之行為，即足構成，至於實際上是否已經獲利，則非
        所問。即於有償讓與他人之初，係基於營利之意思，並
        著手實施，而因故無法高於購入之原價出售，最後不得
        不以原價或低於原價讓與他人時，仍屬販賣行為。必也
        始終無營利之意思，縱以原價或低於原價有償讓與他人
        ，方難謂為販賣行為，而僅得以轉讓罪論處。衡以近年
        來毒品之濫用，危害國民健康與社會安定日益嚴重，治
        安機關對於販賣或施用毒品之犯罪行為，無不嚴加查緝
        ，各傳播媒體對於政府大力掃毒之決心亦再三報導，已
        使毒品不易取得且物稀價昂，苟被告於有償交付毒品之
        交易過程中無利可圖，縱屬至愚，亦無甘冒被取締移送
        法辦判處重刑之危險而平白從事上開毒品交易之理。是
        其販入之價格必較其出售之價格為低，而有從中賺取買
        賣價差或量差牟利之意圖及事實，應屬合理認定。又販
        賣毒品係違法行為，非可公然為之，而毒品亦無公定價
        格，係可任意分裝增減分量及純度，且每次買賣之價格
        、數量，亦隨時依雙方之關係深淺、資力、需求量、對
        行情之認知、來源是否充裕、查緝是否嚴緊、購買者被
        查獲時供述購買對象之可能風險之評估等因素，而異其
        標準，機動調整，非可一概論之。從而販賣之利得，除
        非經行為人詳細供出所販賣之毒品之進價及售價，且數
        量俱臻明確外，實難察得其交易實情，然販賣者從價差
        或量差中牟利，方式雖異，惟其販賣行為意在營利則屬
        同一。從而，舉凡「有償交易」，除足以反證行為人確
        係另基於某種非圖利本意之關係外，通常尚難因無法查
        悉其精確之販入價格，作為是否高價賣出之比較，諉以
        無營利之意思而阻卻販賣犯行之追訴（最高法院107 年
        度台上字第630 號判決意旨參照）。
      2.經查，證人韓○○於警詢中證稱：109 年12月29日我是
        在我家門口，以6,000 元向被告購得重量8 分之1 錢之
        海洛因1 包；110 年1 月2 日也是在我家門口，我以6,
        000 元向被告購得重量8 分之1 錢海洛因1 包等語（警
        卷第79至80頁）；於偵查中具結證稱：109 年12月29日
        、110 年1 月2 日被告都有拿價值6,000 元、重8 分之
        1 錢的海洛因給我，被告幫我墊錢拿海洛因，我會給他
        一點海洛因施用，因為我的上游被抓了，我才會拜託被
        告，我不知道被告有沒有賺價差，但被告賣給我的真的
        比較便宜等語（偵第51至53頁）；於審理中具結證稱：
        我有拜託過被告幫我找海洛因，被告跟我說她去拿8 分
        之1 錢海洛因的價錢為6,000 元，她沒有賺任何錢，她
        給我的毒品價錢比其他人便宜，同樣8 分之1 錢的海洛
        因跟其他人拿要12,000元；我忘記被告拿幾次海洛因給
        我了，也不記得被告有沒有拿過6,000 元的海洛因給我
        ，曾經有過她出3,000 元、我出3,000 元，但我也不記
        得是哪次，警詢當時我的記憶比較清楚，警詢回答2 次
        交易也都是正確的，我不知道被告的毒品上游是誰，以
        及被告向毒品上游拿毒品的金額，也不知道被告是拿自
        己的毒品來賣給我還是向人家拿來賣給我，我拜託被告
        去拿海洛因，也不用知道被告是向誰拿的；我已經忘記
        被告拿給我海洛因後我有沒有分給她，這種東西我們都
        會互請等語（訴字卷第125 至132 頁）。
      3.就證人韓○○所述其於事實欄一（一）、（二）所示時
        間向被告取得海洛因時，所溝通、聯繫對象均僅只有被
        告一人乙節，乃前後證述一致。而被告亦自始未否認其
        接獲韓○○有取得海洛因需求時，均係由被告自行向其
        毒品上游「姊仔」聯繫取得海洛因，韓○○並未與「姊
        仔」有何聯繫等節（警卷第4 至6 頁，偵卷第12頁，訴
        字卷第139 至140 頁），是此部分證人韓○○所述堪可
        採信。而證人韓○○雖有稱係其拜託被告幫忙取得海洛
        因，然依證人韓○○上開所述，可知其對於被告之毒品
        上游素不相識、未曾謀面，不知悉被告係以何等價位取
        得海洛因，亦不在乎被告係向何人取得海洛因，則被告
        均係於接受韓○○提出購買毒品之要約後，直接向韓○
        ○收取價金並交付毒品予韓○○，由被告自己完遂買賣
        之交易行為，當已阻斷韓○○與毒品提供者之聯繫管道
        ，是被告與韓○○之間既均係進行有償之毒品交易如上
        情所示，無論被告所交付之海洛因是否係被告另向上游
        毒販所取得，依前開最高法院判決意旨，自均屬於毒品
        危害防制條例所規定之販賣行為。
      4.且證人韓○○於偵查中具結證稱向被告取得海洛因以後
        ，被告所得到的好處是韓○○會分一點海洛因給被告施
        用等語（偵卷第51頁），而被告於偵查中、本院審理中
        亦均自陳於交付海洛因予韓○○後，有取得韓○○提供
        之海洛因可供己施用等語（偵卷第12頁，訴字卷第77頁
        ），可知被告確實從中獲取由韓○○提供海洛因施用之
        利益。況倘若被告無藉販賣海洛因牟利之意圖，自無耗
        費時間、金錢及精力，大費周章與韓○○聯絡交易時間
        、地點，甘冒刑事訴追風險將海洛因交予韓○○之理，
        是在無其餘證據證明被告係出於營利意圖以外主觀意思
        ，其與證人韓○○進行該次有償交易，仍難排除被告營
        利之意圖。
      5.被告雖辯稱其於事實欄一（一）係自己有出資3,000 元
        ，與韓○○合資購買6,000 元海洛因，其交付海洛因給
        韓○○後僅向韓○○收取3,000 元，且韓○○有分裝海
        洛因為兩包後交給其一包等語，然證人韓○○於警詢、
        偵查中均已明確證稱其於109 年12月29日係交付6,000
        元予被告，業如前載，被告於偵查中亦自陳有收取韓○
        ○給付之6,000 元（偵卷第12頁），而與證人韓○○所
        述相合，堪信此次被告確係收取6,000 元之價金，被告
        於審理中辯稱係以上開集資方式合購毒品乙節，尚難憑
        採。再者，被告於偵查中自陳韓○○並沒有在交付毒品
        現場秤重等語（偵卷第12頁），則被告辯稱韓○○有現
        場分裝2 包且被告僅收取3,000 元等節，亦顯係臨訟卸
        責之詞，殊難憑採。
      6.至辯護人雖為被告辯稱依韓○○所述可知被告並未賺取
        價差等節，然依前開最高法院判決意旨，毒品並無公定
        價格，每次買賣之價格隨時依雙方之關係深淺、資力、
        需求量、對行情之認知、來源是否充裕、查緝是否嚴緊
        、購買者被查獲時供述購買對象之可能風險之評估等因
        素，而異其標準，機動調整，非可一概論之。是此部分
        尚難單以證人韓○○證稱被告所收取之金額較便宜等語
        ，逕為有利於被告之認定，此部分所辯亦難憑採。
（四）綜上所述，本案事證明確，被告犯行均堪認定，應依法論
      科。
二、論罪科刑
（一）核被告就事實欄一（一）、（二）所為，均係毒品危害防
      制條第4 條第1 項之販賣第一級毒品罪。被告於販賣第一
      級毒品行為前持有該等毒品之低度行為，為販賣之高度行
      為所吸收，不另論罪；上開被告所犯之2 罪，犯意各別，
      行為互殊，應予分論併罰。
（二）減輕事由
      1.刑法第59條
        ⑴按刑之量定，為求個案裁判之妥當性，法律固賦予法
          院裁量權，但此項裁量權之行使，除應依刑法第57條
          之規定，審酌行為人及其行為等一切情狀，為整體之
          評價，並應顧及比例原則與平等原則，使罪刑均衡，
          輕重得宜，以契合社會之法律感情。刑法第59條規定
          犯罪之情狀可憫恕者，得酌量減輕其刑，其所謂「犯
          罪之情狀」，與同法第57條規定科刑時應審酌之一切
          情狀，並非有截然不同之領域，於裁判上酌減其刑時
          ，應就包括刑法第57條所列舉之10款事項等犯罪一切
          情狀，予以全盤考量，審酌其犯罪有無可憫恕之事由
          ，如有無特殊之原因與環境，在客觀上足以引起一般
          同情，以及宣告法定最低度刑，是否猶嫌過重等，以
          為判斷。
        ⑵本案被告雖有事實欄一所示2 次販賣第一級毒品罪之
          犯行，惟毒品危害防制條例第4 條第1 項之規範，並
          不論行為人販賣毒品之動機、犯罪情節之輕重，或危
          害社會程度等情節差異，最輕本刑一律為無期徒刑，
          罪責甚重，而被告販賣海洛因之行為，係戕害國民健
          康，助長他人施用毒品惡習之行為，雖屬不該，然衡
          以其販售之價值為6,000 元，價額雖非極低，然販賣
          海洛因之數量尚非甚多，是其販賣海洛因之惡性，顯
          難與大量販賣海洛因之大盤毒梟相互比擬，危害社會
          之程度業有顯著差異。本院縱使量處最輕本刑仍為無
          期徒刑，而該刑度以被告之犯罪情節判斷，顯難謂符
          合罪刑相當性及比例原則，另依國民生活經驗法則判
          斷，亦當足以引起一般人之同情，而認有堪予憫恕之
          處。故本院就事實欄一所示被告2 次販賣第一級毒品
          罪，均依刑法第59條規定酌減其刑。
      2.本案無因被告供出毒品來源而得以減輕之事由
        按毒品危害防制條例第17條第1 項規定：犯第4 條至第
        8 條、第10條或第11條之罪，供出毒品來源，因而查獲
        其他正犯或共犯者，減輕或免除其刑。其立法理由謂：
          為有效破獲上游之製毒組織，鼓勵毒販供出所涉案件
        毒品之來源，擴大落實毒品之追查，俾有效斷絕毒品之
        供給，以杜絕毒品氾濫，對查獲之毒販願意供出毒品來
        源，因而查獲其他正犯或共犯者，採行寬厚之刑事政策
        。經查，偵查機關並未因被告供述毒品來源而查獲該正
        犯或其他共犯，有臺灣橋頭地方檢察署110 年10月20日
        橋檢信成110 偵4931字第1109036709號函、高雄市政府
        警察局苓雅分局110 年10月19日高市警苓分偵字第1107
        3604200 號函及附件（訴字卷第111 至115 頁）可佐，
        故被告本案犯行尚無毒品危害防制條例第17條第1 項減
        輕或免除其刑之適用，併此敘明。
（三）爰審酌被告不思守法自制，循正當途徑獲取所需，竟為獲
      取不法利益，鋌而走險販賣海洛因，助長毒品散布，危害
      社會治安及國民健康甚鉅，實應予非難；衡以被告本案犯
      案時間集中於109 年12至110 年1 月，購毒者1 人，共2
      次之流通情形，就2 次販毒價金均為6,000 元；再酌以被
      告坦承2 次販賣毒品之交付毒品並收取現金客觀事實，否
      認主觀營利意圖及就事實欄一（一）部分所收價金金額之
      犯後態度；復衡以被告自陳國中肄業之智識程度，擔任看
      護工作，月收入約35,000元，與父母親、胞姊同住，父親
      剛開刀完需被告照顧，離婚，子女在外國打工遊學（訴字
      卷第140 頁）等一切情狀，分別量處如附表一「主文及沒
      收」欄所示之刑。
（四）又按刑法第51條數罪併罰定執行刑之立法方式，採限制加
      重原則，亦即非以累加方式定應執行刑，如以實質累加方
      式定應執行刑，則處罰之刑度顯將超過其行為之不法內涵
      ，而違反罪責原則，復考量因生命有限，刑罰對被告造成
      之痛苦程度，係隨刑度增加而生加乘效果，非以等比方式
      增加，是以隨罪數增加遞減刑罰方式，當足以評價被告行
      為不法性之法理（即多數犯罪責任遞減原則）。審酌被告
      所犯各罪均係販賣第一級毒品，犯罪時間業如前述，雖各
      罪不符合集合犯、接續犯之概念，而應數罪併罰，惟相較
      於販賣數量龐大之販毒者而言，在整體犯罪非難評價上，
      仍有所區別，數罪對法益侵害之加重效應較低，若定以過
      重之應執行刑，其效用可能隨著長期刑之執行，等比例地
      大幅下跌，對其教化效果不佳，亦有害其回歸社會，爰考
      量被告之購毒者均為同一人，及前述犯罪期間等情，就被
      告所涉2罪定其應執行刑如主文所示，以資懲儆。
三、沒收
（一）按犯罪所得，屬於犯罪行為人者，沒收之；前二項之沒收
      ，於全部或一部不能沒收或不宜執行沒收時，追徵其價額
      ，刑法第38條之1 第1 項前段、第3 項定有明文。被告就
      事實欄一（一）、（二）所示之販賣海洛因犯行，各有收
      取6,000 元價金，業經認定如前，雖未扣案，仍均應依刑
      法第38條之1 第1 項前段、第3 項規定，於被告如附表一
      各該編號所示販賣第一級毒品罪刑項下宣告沒收，且於全
      部或一部不能沒收或不宜執行沒收時，追徵其價額。
（二）而扣案如附表二編號1 被告所有之手機1 支，係被告用於
      本案販賣毒品犯行聯絡用之犯罪工具，業如前開認定，應
      依毒品危害防制條例第19條第1 項規定，在其各次販賣毒
      品罪項下宣告沒收。
（三）至扣案如附表二編號2 所示之海洛因1 包，被告稱係自己
      要施用的，而其餘扣案如附表二編號3 至6 所示之物，亦
      均係其施用毒品之相關工具，與本案無關等語（警卷第2
      頁，訴字卷第79頁），且查此部分物品均係於110 年4 月
      8 日所扣得，距離本案被告最後一次販賣海洛因犯行已隔
      約3 月，是均難認與被告本案販賣海洛因犯行有何關聯，
      爰均不於本判決宣告沒收，併此敘明。
據上論斷，應依刑事訴訟法第299 條第1 項前段，判決如主文。
本案經檢察官鍾岳璁提起公訴，檢察官陳登燦到庭執行職務。
中    華    民    國   110    年    12    月     8    日
                  刑事第一庭    審判長法  官  楊智守
                                      法  官  陳狄建
                                      法  官  林  筠
以上正本證明與原本無異。
如不服本判決應於收受判決後20日內向本院提出上訴書狀，並應
敘述具體理由。其未敘述上訴理由者，應於上訴期間屆滿後20日
內向本院補提理由書（均須按他造當事人之人數附繕本）「切勿
逕送上級法院」。
中    華    民    國   110    年    12    月    9     日
                                      書記官  邱上一
附錄論罪科刑法條：
毒品危害防制條例第4條第1項
製造、運輸、販賣第一級毒品者，處死刑或無期徒刑；處無期徒
刑者，得併科新臺幣3千萬元以下罰金。
附表一：
┌──┬────┬────┬───────────────────┐
│編號│犯罪事實│所犯法條│主文及沒收                            │
├──┼────┼────┼───────────────────┤
│1   │如事實欄│毒品危害│曾麗真販賣第一級毒品，處有期徒刑拾伍年│
│    │一（一）│防制條第│參月。扣案如附表二編號1 所示之物沒收，│
│    │所示    │4 條第1 │未扣案之販賣毒品所得新臺幣陸仟元沒收，│
│    │        │項      │於全部或一部不能沒收或不宜執行沒收時，│
│    │        │        │追徵其價額。                          │
├──┼────┼────┼───────────────────┤
│2   │如事實欄│毒品危害│曾麗真販賣第一級毒品，處有期徒刑拾伍年│
│    │一（二）│防制條第│參月。扣案如附表二編號1 所示之物沒收，│
│    │所示    │4 條第1 │未扣案之販賣毒品所得新臺幣陸仟元沒收，│
│    │        │項      │於全部或一部不能沒收或不宜執行沒收時，│
│    │        │        │追徵其價額。                          │
└──┴────┴────┴───────────────────┘
 附表二：
┌──┬────────────┬────────────────┐
│編號│物品名稱及數量          │備註                            │
├──┼────────────┼────────────────┤
│1   │手機1 支                │被告用於本案販賣第一級毒品犯行之│
│    │SIM 卡：0000000000號    │物。                            │
│    │IMEI碼：000000000000000 │                                │
├──┼────────────┼────────────────┤
│2   │海洛因1 包              │無證據證明與被告本案犯行相關。檢│
│    │                        │出海洛因成分，驗餘淨重0.363 公克│
│    │                        │。詳高雄市立凱旋醫院110 年5 月3 │
│    │                        │日高市凱醫驗字第68363 號濫用藥物│
│    │                        │成品檢驗鑑定書（偵卷第61頁）    │
├──┼────────────┼────────────────┤
│3   │注射針筒14支            │無證據證明與被告本案犯行相關。  │
├──┼────────────┼────────────────┤
│4   │安非他命吸食器1組       │無證據證明與被告本案犯行相關。  │
├──┼────────────┼────────────────┤
│5   │分裝勺1支               │無證據證明與被告本案犯行相關。  │
├──┼────────────┼────────────────┤
│6   │殘渣袋4只               │無證據證明與被告本案犯行相關。  │
└──┴────────────┴────────────────┘